【裁判字號】    95,易,2088
【裁判日期】    951206
【裁判案由】    傷害等
【裁判全文】
臺灣臺中地方法院刑事判決              95年度易字第2088號
公  訴  人  臺灣臺中地方法院檢察署檢察官
被      告  丙○○
      （原名蔡俊逸）
被      告  丁○○
上列被告因傷害等案件，經檢察官提起公訴（95年度偵字第1895
號），本院判決如下：
    主    文
丙○○、丁○○均無罪
    理    由
一、公訴意旨略以：被告蔡俊逸、丁○○為兄弟。蔡俊逸在台中
    市○○區○○路1段99-10號經營「衣蝶休閒精品服飾店」（
    下稱衣蝶精品），並於民國94年初雇用甲○、乙○○夫妻擔
    任員工。94年8月5日下午4時50分許，甲○駕駛車輛搭載乙○○至「衣蝶休閒精品服飾店」報帳及補貨，乙○○因經濟
    困難，向蔡俊逸詢問可否借款新台幣1萬元，惟蔡俊逸以乙○○有前債未清償，予以拒絕，2人因而發生口角。詎蔡俊
    逸在乙○○欲離去之際，竟基於強制犯意，徒手將乙○○拉
    住，不讓其離開，以此強暴方式，妨害乙○○之行動自由。
    在場之丁○○見狀，基於單獨傷害之犯意，以及強制之犯意
    聯絡，先用腳踹乙○○之右腳，再強拉乙○○往椅子上坐，
    造成乙○○臀部挫傷、右腿瘀傷，行動自由亦受妨害。因認
    被告蔡俊逸、丁○○二人涉犯刑法第304條第1項之強制罪嫌
    ，被告丁○○另涉犯刑法第277條第1項之普通傷害罪嫌。
二、按犯罪事實應依證據認定之，無證據不得認定其犯罪事實；
    又不能證明被告犯罪或其行為不罰者，應諭知無罪之判決，
    刑事訴訟法第154條第2項、第301條第1項分別訂有明文。次
    按認定不利於被告之事實，須依積極證據，苟積極證據不足
    為不利於被告事實之認定時，即應為有利於被告之認定，更
    不必有何有利之證據；且認定犯罪事實所憑之證據，雖不以
    直接證據為限，間接證據亦包括在內，然而無論直接或間接
    證據，其為訴訟上之證明，須於通常一般人均不致有所懷疑
    ，而得確信為真實之程度者，始得據為有罪之認定（最高法
    院30年上字第816號、76年台上字第4986號等判例意旨參照
    ）。次按現行刑事訴訟法並無禁止被害人於公訴程序為證人
    之規定，自應認被害人在公訴程序中具有證人適格 (即證人
    能力)，然被害人與一般證人不同，其與被告處於絕對相反
    之立場，其陳述之目的，在使被告受刑事訴追處罰，內容未
    必完全真實，證明力自較一般證人之陳述薄弱。故被害人縱
    立於證人地位而為指證及陳述，且其指證、陳述無瑕疵可指
    ，仍不得作為有罪判決之唯一依據，應調查其他證據以察其
    是否與事實相符，亦即仍須有補強證據以擔保其指證、陳述
    之真實性，始得採為斷罪之依據（最高法院94年台上字第33
    26號判決參照）。
三、訊據被告丙○○固不諱言於前揭時、地與乙○○發生爭執，
    惟堅決否認有何強制犯行，辯稱：伊與乙○○等人爭執後，
    乙○○即與甲○離去，伊並無強拉乙○○之行為等語。被告
    丁○○辯稱：伊於前揭時、地並不在場等語。經查：
（一）證人乙○○係於所指證遭被告丙○○、丁○○等強制及傷
      害後2日，即94年8月7日、8日始至行政院衛生署豐原醫院
      (下稱豐原醫院)就診，此有豐原醫院診斷證明書1紙在卷
      可稽，證人乙○○固於警詢證稱: 伊本來不想與被告丙○○、丁○○計較，但伊發覺被毆打處疼痛，才於相隔2日
      驗傷等語，於檢察官偵訊中證稱: 伊因傷痛嗣後發作，始
      前往就醫等語(94年他字第2997號卷第19、42、62頁)，惟
      查證人乙○○係指證遭被告丁○○踹、壓而受有瘀傷等傷
      害，依乙○○所受之傷勢，苟乙○○受有瘀傷之傷害，衡
      諸常情，應無於數日後始發現而感覺疼痛之可能。又證人
      乙○○於檢察官偵訊中證稱: 前揭事發後之隔日即94年8
      月6日被告丙○○等又撥打電話予伊等語 (同前他字卷第
      42頁)，被告丙○○於檢察官偵訊中亦供稱: 伊於94年8月
      5日後確有撥打電話要求乙○○歸還前借之款項等語 (同
      前他卷第46、62頁)，是證人乙○○與被告丙○○既於94
      年8月5日後復有言語爭執，證人乙○○嗣迨至同年月7、8
      日始至豐原醫院驗傷之動機究係為何，已非無疑。
（二）證人乙○○於本院證稱：「（問：當天何時看到丁○○？
      ）當天一進去時就看到丁○○，他跟丙○○坐在店面的沙
      發處，他不是在後面倉庫」等語（本院卷第93頁），證人
      甲○證稱: 「（當天何時看到丁○○？）我們進去之後，
      他隔約幾十秒，才進入店內，他是從倉庫還是店外面進去
      店裡，我沒有留意」等語（本院卷第96頁），經核證人乙○○、甲○就被告丁○○係何時至衣蝶精品店一節，所供
      已略有不符。
（三）證人乙○○於警詢及檢察官偵訊中證稱：伊於前揭時、
      地係遭被告丙○○、丁○○共同毆打，被告丙○○係以手
      部強拉伊身體，被告丁○○係以腳踹伊右腳，並以手部強
      壓伊身體，致伊坐的椅子破裂等語。惟於本院證稱：伊欲
      離開時被告丙○○係快速走到伊前面，用手很大力推伊肩
      膀一下，把伊往裡面推，當時甲○在伊旁邊的後面，伊被
      推向後退了二、三步，伊不太記得被告丙○○有無拉伊，
      之後丙○○就一直罵，此時甲○請丙○○不要這樣，雙方
      講沒幾句話，丁○○就跑過來我旁邊用腳踢我的右腳，二
      隻手壓住我的肩膀，因為他很用力，所以我就被壓坐在塑
      膠椅子上，椅子就破掉了，整個過程甲○均有目睹等語（
      本院卷第94頁），是證人乙○○就被告丙○○係以何手段
      妨害其行動自由，前後已有強拉及用力推一下之差異。
      證人甲○於警詢證稱：被告丙○○以手部強拉乙○○身體
      ，後來丁○○即以手、及腳踹乙○○等語。於檢察官偵訊
      中證稱：丙○○突然站起來，用手拉乙○○，伊叫丙○○
      不要這麼做，結果丙○○沒有聽，到最後有放開，等伊轉
      過頭的時侯，看到乙○○已坐在椅子上，並看到被告丁○○用腳踹乙○○，惟未看到被告丁○○用手壓乙○○等語
      。惟於本院證稱：伊扶著乙○○要往外面走，我們向門口
      走了二、三步，丙○○從我們前方辦公桌往我們方向走過
      來，把雙手打開擋住我們要往門口的方向，並叫我們不要
      出去，丙○○並沒有碰到我的身體，但有沒有碰到乙○○
      的身體，伊不清楚，丙○○向前時，當時伊把乙○○拉到
      伊右後方，要保護乙○○，伊不記得丙○○上前時有無推
      、打、拉乙○○，乙○○本來在伊旁邊，伊突然看到乙○○身體往後，回頭看，就看到丁○○從後面將乙○○往後
      面拉坐在椅子上，碰一聲，伊看到乙○○坐在椅子上後，
      就轉過頭來，跟丙○○說叫他弟弟不要這麼粗魯，伊未看
      到丁○○踢或打乙○○等語（本院卷第97頁）。經核證人
      甲○就被告丙○○以何手段妨害乙○○行動自由，前後亦
      有以手拉及僅以雙手張開阻擋去路之差異，且證人甲○既
      係於被告丙○○上前後旋即上前攔阻護衛乙○○，苟被告
      丙○○確有推、拉乙○○，證人甲○自應可目睹，乃證人
      甲○於本院竟證稱其不記得了等語，是證人甲○此部分證
      詞亦有所疑，又證人甲○關於有無目睹被告丁○○踢踹乙○○一節，前後竟有二歧之供述，就被告丁○○究係先踹
      乙○○或係先將乙○○強壓於椅子，於檢察官偵訊中亦有
      與前揭證人乙○○證詞不同之差異，本院復審酌證人甲○
      與乙○○係屬夫妻關係，證人甲○就有無目睹被告丁○○
      以腳踹乙○○一節，當無因屬細節或未刻意留意而有誤記
      之可能，是證人甲○前揭證詞既存有多處不符及歧異之處
      ，堪認證人甲○前揭證言尚乏憑信性，自不足為被被告丙○○、丁○○不利之佐證。
（四）卷附豐原醫院診斷證明書固載明乙○○受有臀部挫傷、右
      腿瘀傷之傷勢 (台中市警察局第五分局卷第15頁)，惟查
      證人乙○○於本院證稱: 伊臂部並無紅腫、瘀青、破皮之
      傷勢，只是會痛等語 (本院卷第94頁)，又乙○○於豐原
      醫院之主訴及傷勢標示均為臂部疼痛 (buttock  pain)，
      此有豐原醫院病歷一份在卷可稽 (本院卷第32、33頁)，
      再乙○○右腿之傷勢輕微，僅有約略姆指大小之二處瘀傷
      ，此有就診相片1幀在卷可憑 (本院卷第34頁)，是核乙○○所受之臀部傷勢既僅係主觀上疼痛而無法驗證，其得否
      認已生傷害之結果要非無疑，復以乙○○所受之右腿瘀傷
      傷勢輕微，亦無從遽認係屬以腳踹所造成。
（五）綜上所述，證人乙○○、甲○之證詞均有瑕疵可指，乙○○之診斷證明書亦不足為其等證詞屬實之佐證，本院復審
      酌告訴人乙○○提出告訴之動機及被告丁○○是否在場均
      仍有疑義，因認公訴人就被告丙○○、丁○○所涉之前揭
      犯行，其舉證證明尚未達使本院確信為真實之程度，依前
      揭說明，自應為被告被告丙○○、丁○○無罪之諭知。
據上論斷，應依刑事訴訟法第301條第1項，判決如主文。
中    華    民    國    95    年    12    月    6     日
                  臺灣臺中地方法院刑事第二庭
                          審判長  法  官  林清鈞
                                  法  官  余德正
                                  法  官  郭書豪
以上正本證明與原本無異。
如不服本判決，應於判決送達後10日內，向本院提出上訴狀。
中    華    民    國    95    年    12    月    7     日
                                  書記官  陳美虹


司法院資訊處製作；財團法人民間司法改革基金會備份。
